臺灣板橋地方法院刑事判決　　　　　　　95年度訴字第3214號
公　訴　人　臺灣板橋地方法院檢察署檢察官
被　　　告　甲○○
指定辯護人　楊嘉馹律師
上列被告因違反槍砲彈藥刀械管制條例案件，經檢察官提起公訴
（95年度偵字第17423號），本院判決如下：
    主  文
甲○○未經許可，寄藏可發射子彈具有殺傷力之改造手槍，處有
期徒刑貳年，併科罰金新臺幣伍萬元，罰金部分如易服勞役，以
新臺幣壹仟元折算壹日。緩刑伍年，緩刑期間付保護管束。扣案
可發射子彈具有殺傷力之仿FN廠1910型半自動手槍製造之改造手
槍壹支（槍枝管制編號：0000000000號，含彈匣壹個
）沒收。
    事  實
一、甲○○前於民國86年間，因賭博案件，經本院以86年度易字
    第7393號判決判處有期徒刑6 月確定，87年12月28日執行完
    畢出監（本件不構成累犯），詎猶不知警惕，其明知非經主
    管機關許可，不得寄藏持有槍砲彈藥刀械管制條例所管制具
    有殺傷力之各類槍砲及子彈，竟未經主管機關許可，於95年
    7 月10日，在其位於臺北縣土城市○○路67之1 號住處附近
    ，受友人真實姓名年籍不詳綽號「楊仔」之年約40歲成年男
    子委託，代為保管仿FN廠1910型半自動手槍製造之槍枝換裝
    土造金屬槍管而成，機械性能良好，可擊發適用之子彈，具
    有殺傷力之改造手槍1 支（槍枝管制編號0000000000號，含
    彈匣1 個）及具有殺傷力之土造子彈（具直徑約7.8 ㎜金屬
    彈頭）4 顆而收受之，並寄藏在其上開住處廚房之櫥櫃內。
    嗣於95年7 月18日中午12時40分許，為警持搜索票在上址查
    獲，並於該址廚房櫥櫃內，扣得前開改造槍彈，始悉上情。
二、案經臺北縣政府警察局土城分局報告臺灣板橋地方法院檢察
    署檢察官偵查後起訴。
    理  由
甲、證據能力：
一、內政部警政署刑事警察局95年8 月22日刑鑑字第0950117464
    號槍彈鑑定書、內政部警政署刑事警察局95年12月6 日刑鑑
    字第0950169250號函之證據能力：
    按「被告以外之人於審判外之言詞或書面陳述，除法律有規
    定者外，不得作為證據」，刑事訴訟法第159 條第1 項固定
    有明文，然「鑑定之經過及其結果，應命鑑定人以言詞或『
    書面』報告」，同法第206 條第1 項亦規定甚明，是鑑定人
    以書面為鑑定報告提出於法院，依刑事訴訟法第159 條第1
    項立法理由及同法第206 條第1 項規定，即具有證據能力。
    又法院或檢察官得囑託醫院、學校或其他相當之機關、團體
    為鑑定，或審查他人之鑑定，並準用第203 條至第206 之1
    之規定，刑事訴訟法第208 條第1 項亦定有明文。依此，檢
    察官對於偵查中之案件，認須實施鑑定者，固應就具體個案
    ，選任鑑定人或囑託鑑定機關（團體）為之；但對於司法警
    察機關調查中之案件，或有量大或急迫之情形，為因應實務
    之現實需求，如檢察官針對該類案件之性質（例如：查扣之
    毒品必須檢驗其成份、對施用毒品之犯罪嫌疑人必須檢驗其
    體內有無毒品代謝反應、對於查扣之槍砲彈藥必須檢驗有無
    殺傷力、對違反野生動物保育法案件必須鑑定是否屬於保育
    類動物案件等），認為當然有鑑定之必要者，經參考法務部
    92年5 月20日法檢字第092080203 號函送之法務部「因應刑
    事訴訟法修正工作小組」研討之刑事訴訟法修正相關議題第
    21則之共識結論，以及臺灣高等法院於92年8 月1 日舉行之
    刑事訴訟法新制法律問題研討會第3 則法律問題研討結果之
    多數說（載於司法院92年8 月印行「刑事訴訟法新制法律問
    題彙編」第15頁至第18頁），基於檢察一體原則，得由該管
    檢察長對於轄區內之案件，以事前概括選任鑑定人或囑託鑑
    定機關（團體）之方式，俾便轄區內之司法警察官、司法警
    察對於調查中之此類案件，得即時送請事前已選任之鑑定人
    或囑託之鑑定機關（團體）實施鑑定，該鑑定人或鑑定機關
    （團體）亦應視同受承辦檢察官所選任或囑託而執行鑑定業
    務，其等出具之書面鑑定報告應屬刑事訴訟法第206 條所定
    之傳聞例外，當具有證據能力（法務部92年9 月1 日法檢字
    第0920035083號函可供參照）。從而，本件扣案槍彈，經由
    查獲之警察單位依先前轄區檢察署檢察長事前概括選任槍彈
    鑑定機關即內政部警政署刑事警察局實施鑑定，該鑑定機關
    所出具之95年8 月22日刑鑑字第0950117464號槍彈鑑定書、
    95年12月6 日刑鑑字第0950169250號函即具有證據能力而得
    為本案之證據。
二、查獲現場暨改造手槍之照片部分：
    所謂「傳聞證據」之定義係指「審判外」所為之「陳述或所
    發生之敘述性動作」，而提出於法庭用來證明該敘述事項之
    真實性之證據（參照王兆鵬、陳運財等著前揭書第49、50頁
    ）。其中「敘述性動作」乃指使人可得而知其意涵之動作。
    基本上，證據係在公判庭上經過調查程序後方得以被採用。
    因此，以公判庭為基準以考量證據之性質時，「傳聞證據」
    自屬以公判庭外之供述為內容之證據。即係透過人之意思活
    動予以傳達，即供述者對於有關體驗之事實，經由知覺、記
    憶、表現、敘述或敘述性動作等過程予以傳達，故亦稱之為
    「供述證據」。此與「非供述證據」（非傳聞證據），即非
    透過人之意思活動予以傳達之證據，如物證、書證等之不同
    ，在於人之傳達、保存之正確度無法與物證、書證相比。因
    照相係屬機械性記錄特徵，也就是認識對象的是照相鏡頭，
    透過鏡頭形成的畫面映寫入膠卷，然後還原於照相紙上，故
    照相中不含有人的供述要素，再現實情形與作為傳達結果的
    照相，在內容上的一致性是透過機械的正確性來加以保障的
    ，在照相中，並不存在人對現實情形的知覺、記憶，在表現
    時經常可能發生的錯誤（如知覺的不準確、記憶隨時間推移
    而發生的變化），故照相當然是非供述證據（參照石井一正
    著，陳浩然譯，【日本實用刑事證據法】一書第145 頁、第
    146 頁，西元2000年5 月1 版1 刷）。易言之，本案查獲現
    場暨改造手槍之照片部分，乃警方依機械之方式所留存之影
    像，並非供述證據，無傳聞法則適用，且對「被告曾寄藏本
    件改造槍枝及土造子彈」之待證事實，有相當之關聯性，依
    上說明，亦具有證據能力。
乙、認定事實所憑之證據及理由：
　　訊據被告對前開時地寄藏機械性能良好，可擊發適用子彈，
    具有殺傷力之改造手槍1 枝及具殺傷力之改造子彈4 顆後，
    為警查獲等情，均坦承不諱。此外，復有具殺傷力之改造手
    槍1 枝（槍枝管制編號0000000000號，含彈匣1 個）及具有
    殺傷力之改造子彈4 顆（均具直徑約7.8 ㎜金屬彈頭）扣案
    足資佐證，並有上開槍枝及子彈之照片在卷足憑。又扣案之
    上開槍枝及子彈，經送內政部警政署刑事警察局鑑定結果認
    ：「一、送鑑8 釐米改造手槍1 枝（槍枝管制編號00000000
    00號），認係由仿FN廠1910型半自動手槍製造之槍枝，換裝
    土造金屬槍管而成之改造手槍，機械性能良好，可擊發適用
    之子彈，認具殺傷力。二、送鑑改造子彈4 顆，認均係土造
    子彈（具直徑約7.8mm 金屬彈頭），採樣1 顆試射，可擊發
    ，認具殺傷力。」、「送鑑未試射子彈3 顆，經實際試射，
    均可擊發，認均具殺傷力。」等情，亦有該局所出具前開95
    年8 月22日刑鑑字第0950117464號槍彈鑑定書、95年12月6
    日刑鑑字第0950169250號函在卷足憑（見偵查卷第33至34頁
    、本院卷第26頁），足認被告前開自白應與事實相符，可以
    採信，本案事證明確，被告犯行堪以認定。
丙、應適用之法律、科刑審酌事由及沒收物之處理：
一、核被告所為，係犯槍砲彈藥刀械管制條例第8 條第4 項之未
    經許可，寄藏可發射子彈具有殺傷力之改造槍枝罪及同條例
    第12條第4 項之未經許可寄藏子彈罪。被告所犯前開2 罪，
    係以1 寄藏行為而同時觸犯2 罪名，為想像競合犯，應依刑
    法第55條之規定，從一重之未經許可，寄藏可發射子彈具有
    殺傷力之改造槍枝罪。次按槍砲彈藥刀械管制條例係將「持
    有」與「寄藏」為分別之處罰規定，則單純之「持有」，固
    不包括「寄藏」，但「寄藏」之受人委託代為保管，其保管
    之本身所為之「持有」，既係「寄藏」之當然結果，法律上
    自宜僅就「寄藏」行為包括之評價，不應另就「持有」予以
    論罪（參照最高法院74年臺上字第3400號判例）。即被告寄
    藏前開改造槍枝及土造子彈所為之「持有」行為，揆諸前開
    判例，該「持有」行為係「寄藏」之當然結果，不另就「持
    有」予以論罪。又被告未經許可寄藏槍彈之行為固無足取，
    然其所受藏之時間非長，觀其犯罪情節尚屬輕微，其因一時
    失慮致肇犯行，犯後已坦承犯行，深具悔意，而其所犯之未
    經許可寄藏可發射子彈具殺傷力之改造槍枝罪，法定本刑為
    3 年以上10年以下有期徒刑，併科新臺幣700 萬元以下罰金
    ，與其犯罪情節相較，實屬情輕法重，客觀上足以引起一般
    同情，不無堪資憫恕之處，本院認縱處以法定最低刑度猶嫌
    過重，爰依刑法第59條之規定，減輕其刑。
二、茲審酌被告未經許可因寄藏持有具殺傷力之改造手槍及土造
    子彈，危害社會秩序，兼衡其犯罪動機、目的、智識程度、
    生活狀況以及犯罪後態度等一切情狀，量處如主文所示之刑
    ，並就罰金部分依刑法第42條第3 項前段規定，諭知如易服
    勞役之折算標準，以資懲儆。又被告雖曾於86年間，因賭博
    案件，經本院以86年度易字第7393號判決判處有期徒刑6 月
    確定，於87年12月28日縮短刑期執行完畢，惟執行完畢5 年
    以內未曾因故意犯罪受有期徒刑以上刑之宣告，此有臺灣高
    等法院被告前案紀錄表在卷可按，其因一時失慮致罹刑典，
    犯後已坦承犯行，深具悔意，經此偵審程序，當知所警惕而
    無再犯之虞，本院認所宣告之刑以暫不執行為適當，爰併予
    宣告緩刑5 年，用啟自新。又被告所為寄藏具有殺傷力改造
    手槍及改造子彈之行為已危害社會秩序，為確實使被告有正
    確之法律觀念並提供必要之協助及督促，認有加以追蹤觀護
    之必要，併依刑法第93條第1 項本文之規定，宣告緩刑期間
    付保護管束，俾由地方法院檢察署之觀護人予以適當之督促
    ，並發揮附條件緩刑制度之立意，以觀後效。
三、扣案機械性能良好，可擊發適用之子彈，具有殺傷力之改造
    手槍1 枝（槍枝管制編號0000000000號），核屬違禁物，爰
    依刑法第38條第1 項第1 款規定宣告沒收。又經鑑定試射認
    具殺傷力之土造子彈4 顆，業經擊發而失其效能，已失其違
    禁物之性質，且非屬被告所有，爰不予宣告沒收，末此敘明
    。
據上論斷，應依刑事訴訟法第299 條第1 項前段，槍砲彈藥刀械
管制條例第8 條第4 項、第12條第4 項，刑法第11條前段、第55
條、第59條、第42條第3 項、第74條第1 項第2 款、第93條第1
項本文、第38條第1 項第1 款，判決如主文。
本案經檢察官郭季青到庭執行職務
中　　華　　民　　國　　96　　年　　1 　　月　　26　　日
      　　　刑事第十九庭審判長法　官  許必奇
                              法  官  曾正耀
                              法  官  陳明偉
以上正本證明與原本無異。
如不服本判決應於收受送達後10日內向本院提出上訴書狀。
                      　      書記官  陳慧儷
中　　華　　民　　國　　96　　年　　1 　　月　　26　　日
附錄本案論罪科刑法條全文
槍砲彈藥刀械管制條例第八條
未經許可，製造、販賣或運輸鋼筆槍、瓦斯槍、麻醉槍、獵槍、
空氣槍或第四條第一項第一款所定其他可發射金屬或子彈具有殺
傷力之各式槍砲者，處無期徒刑或五年以上有期徒刑，併科新臺
幣一千萬元以下罰金。
未經許可，轉讓、出租或出借前項所列槍枝者，處五年以上有期
徒刑，併科新臺幣一千萬元以下罰金。
意圖供自己或他人犯罪之用，而犯前二項之罪者，處無期徒刑或
七年以上有期徒刑，併科新臺幣一千萬元以下罰金。
未經許可，持有、寄藏或意圖販賣而陳列第一項所列槍枝者，處
三年以上十年以下有期徒刑，併科新臺幣七百萬元以下罰金。
第一項至第三項之未遂犯罰之。
槍砲彈藥刀械管制條例第十二條
未經許可，製造、販賣或運輸子彈者，處一年以上七年以下有期
徒刑，併科新臺幣五百萬元以下罰金。
未經許可，轉讓、出租或出借子彈者，處六月以上五年以下有期
徒刑，併科新臺幣三百萬元以下罰金。
意圖供自己或他人犯罪之用，而犯前二項之罪者，處三年以上十
年以下有期徒刑，併科新臺幣七百萬元以下罰金。
未經許可，持有、寄藏或意圖販賣而陳列子彈者，處五年以下有
期徒刑，併科新臺幣三百萬元以下罰金。
第一項至第三項之未遂犯罰之。
